【裁判字號】    97,上訴,412
【裁判日期】    970327
【裁判案由】    違反槍砲彈藥刀械管制條例
【裁判全文】
臺灣高等法院刑事判決                 97年度上訴字第412號
上  訴  人
即  被  告  甲○○
選任辯護人  陳舜銘律師
上列上訴人因違反槍砲彈藥刀械管制條例案件，不服臺灣士林地
方法院96年度訴字第666號，中華民國96年9月11日第一審判決（
起訴案號：臺灣士林地方法院檢察署95年度偵字第15350號），
提起上訴，本院判決如下：
    主  文
上訴駁回。
    事  實
一、甲○○明知可發射子彈具有殺傷力之槍枝及具有殺傷力之子
    彈，均係槍砲彈藥刀械管制條例所管制之槍砲、彈藥，非經
    主管機關許可，不得持有，竟於不詳時、地取得具有殺傷力
    之仿BERETTA 廠84型半自動手槍，業已換裝土造金屬槍管之
    改造手槍1支（含彈匣1個，槍枝管制編號：0000000000 ）
    及制式子彈2顆（口徑均為0.380吋，且均鑑定試射完畢），
    後予以持有，嗣於民國95年12月2日晚間9時許，在臺北市○
    ○區○○路關渡宮之停車場內，為警盤查時，於其所駕駛之
    車牌號碼BNZ-573號重型機車置物箱內查獲上開改造手槍1支
    （含彈匣1個，槍枝管制編號：0000000000）及子彈2顆，而
    悉上情。
二、案經臺北市政府警察局北投分局被告臺灣士林地方法院檢察
    署檢察官偵查起訴。
    理  由
一、按被告以外之人於審判外之言詞或書面陳述，除法律有規定
    者外，不得作為證據，刑事訴訟法第159條第1項固定有明文
    。惟被告以外之人於審判外之陳述，雖不符同法第159條之1
    至之4之規定，而經當事人於審判程序同意作為證據，法院
    審酌該言詞陳述或書面陳述作成時之情況，認為適當者，亦
    得為證據。又當事人、代理人或辯護人於法院調查證據時，
    知有第159條第1項不得為證據之情形，而未於言詞辯論終結
    前聲明異議者，視為有前項之同意，同法第159條之5亦定有
    明文。立法意旨在於傳聞證據未經當事人之反對詰問予以核
    實，原則上先予排除。惟若當事人已放棄反對詰問權，於審
    判程序中表明同意該等傳聞證據可作為證據；或於言詞辯論
    終結前未聲明異議，基於尊重當事人對傳聞證據之處分權，
    及證據資料愈豐富，愈有助於真實發見之理念，且強化言詞
    辯論主義，使訴訟程序得以順暢進行，上開傳聞證據，亦均
    具有證據能力。證人徐秀鳳、許明光、王和達於檢察事務官
    前之陳述，雖屬被告以外之人於審判外之言詞陳述，惟被告
    於原審同意作為證據（見原審卷第24至26頁），且其所為之
    上開筆錄內容，經本院於審理程序中予以提示並告以要旨，
    其等已知上述證詞乃傳聞證據，且均表示對該證據之調查沒
    有意見，而未於言詞辯論終結前聲明異議，復未聲請傳喚調
    查（見本院卷第41頁反面至42頁、第43頁），顯已放棄反對
    詰問權，本院審酌上開筆錄作成時，核無違法取證或其他瑕
    疵，認為以之作為本案之證據亦屬適當，依刑事訴訟法第15
    9條之5第1項規定，認得為本件之證據。
二、訊據上訴人即被告甲○○固坦承持有槍枝及扣案子彈，惟辯
    稱：其持有槍枝之槍管及槍把均為黑色，且不能使用，雖查
    獲當時警方有使用V8全程拍攝，惟警方打開機車蓋時，有停
    留一段時間，並非一直拍攝，拆開布娃娃後所拿出之白色槍
    枝，並非其所有云云。辯護人為其具狀辯稱：被告因施用安
    非他命之故，於警詢中前後供詞反覆，精神呈現恍惚之狀態
    ，顯有精神耗弱之情，亦曾因罹患精神官能症前往醫院就診
    云云。
三、經查：
  (一)本院於審判期日當庭勘驗95年12月2日查獲槍彈現場錄影帶
    ：被告為警查獲時，警方於被告機車置物箱內搜到1個粉紅
    色的塑膠袋，內有1個綠色的布娃娃，拆開布娃娃內有1把槍
    ，黑色槍把、白色槍管，被告當場並表示係於路邊拾獲，錄
    影帶播放之影像，與卷附由被告簽名之現場照片相同，該錄
    影帶乃持續錄影狀態，並無中斷等情，有卷附審判程序筆錄
    可稽（見本院卷第39頁反面）。則警方從被告騎乘之BNZ-57
    3號重型機車置物箱內查獲之槍枝，即本案扣案槍枝，並非
    被告辯稱之黑色槍管槍枝，應無疑義。
  (二)上開查獲之改造手槍1支（含彈匣1個，槍枝管制編號：0000
    000000）及子彈2顆，經送內政部警政署刑事警察局鑑定結
    果：該改造手槍（槍枝管制編號：0000000000）係由仿BERE
    TTA廠84型之半自動手槍換裝土造金屬槍管而成，其機械性
    能良好，可擊發適用子彈，具有殺傷力；送鑑子彈2顆，均
    係口徑0.380吋制式子彈，彈底均具撞擊痕跡，經實際試射
    ，均可擊發，認具有殺傷力，有該局95年12月18日刑鑑字第
    0950185926號槍彈鑑定書在卷可核（見偵查卷第61頁至第63
    頁）。是被告為警查獲之前開改造槍彈，為槍砲彈藥刀械管
    制條例所管制之槍砲、彈藥應堪認定。是被告辯稱其持有之
    槍枝不能使用云云，即不可採。
  (三)被告對於扣案槍彈之來源，於95年12月2日警詢之初供稱：
    係於95年11月20日22時30分許在臺北市○○區○○路上拾獲
    ，藏於布娃娃內，拾獲後即將之置放於其車號BNZ-573之重
    型機車置物箱內云云（見偵查卷第9頁）；復於95年12月3日
    警詢及偵查時改稱：查獲之槍彈係友人許明光所有，乃94年
    間至監探望許明光時，許明光託其至其家中陽台取出並加以
    丟棄，其取出後，或為防身，或因為害怕，所以將之置放於
    機車上，亦曾置放於其母親位於臺北市北投區○○○路62號
    1樓住處云云（見偵查卷第12頁、第41頁）；95年12月20日
    偵查時則又改稱：前開改造手槍、子彈係於95年11月20日大
    度路上拾獲，之所以不敢交給警察是因槍上留有其指紋，為
    警查獲當日，其與友人「阿忠」約在關渡宮見面，要處理拾
    獲槍彈之事，被查獲後，因警察看到我皮包內有許明光的名
    片，就要我配合說槍是許明光拿給我的云云（見偵查卷第58
    頁至第59頁）；96年3月17日偵查時亦供稱扣案槍彈乃於大
    度路上撿到（見偵查卷第95頁）；於96年7月30日原審準備
    程序復又改稱：扣案槍彈係93年間許明光要入監時，請其丟
    棄，其將之藏放北投文化三路62號家中達2年，案發當日係
    許明光同案之人想看槍枝，遂約至關渡宮見面，本想在該人
    面前丟棄槍枝云云（見原審卷第12頁）；96年8月28日原審
    審判期日則供稱：扣案槍彈係其陪友人許明光於93年10月間
    ，將之丟棄在大度路上靠近慈濟功德堂一處水池附近，後因
    該水池擴建施工，故95年12月許明光才叫其將槍棄置大海云
    云（見原審卷第25頁）；同日復供稱：改造槍彈係其與許明
    光共同埋藏，其因欲取出丟棄，始於為警查獲當日晚間前往
    大度路旁之埋藏地點取出，並與友人「大阿忠」相約於關渡
    宮，始遭查獲云云（見原審卷第28至29頁）；於97年2月12
    日本院準備程序供稱：槍枝係許明光的，95年6月間許明光
    要其取出丟掉云云（見本院卷第28頁）；97年3月13日本院
    審理程序則又改稱係拾獲云云（見本院卷第42頁反面）。則
    被告對於槍彈來源，反覆供稱拾獲或許明光所有；取得槍彈
    之時間，亦有93年間、94年間、93年12月、95年11月20日，
    及查獲當日數種說法，其前後所陳不一，已難令人遽信；參
    酌證人許明光證稱：被告從未至監獄探視，其亦未交代被告
    處理前開槍彈等語（見偵查卷第107頁）；及證人即許明光
    之母徐秀鳳證述：被告從未至證人許明光家中取得前開槍彈
    等情（見偵查卷第77頁）。則被告所稱受許明光所託取出槍
    彈丟棄之說，即不可採，則被告主觀上應有持有扣案槍彈之
    主觀犯意至明。又被告既未誠實以告拾獲扣案槍彈之時間點
    ，則應認係被告於不詳時、地，取得。
  (四)被告辯護人宣稱被告警詢時因施用安非他命導致前後供述不
    一，且被告因罹患精神官能症，而有精神耗弱之情，並提出
    診斷證明書1紙為據云云。惟被告於原審及本院雖無施用毒
    品，卻仍有前後供述迥異之情，顯見其供述反覆並非緣於施
    用毒品之故，再參酌其提出之97年2月29日能安診所診斷證
    明書，被告罹患之病名為焦慮合併肌肉緊縮性頭痛及失眠，
    就診日期為96年8月27日至97年2月29日（見本院卷第47頁）
    ，不僅與精神官能症無涉，就診期間也與本案犯案時間間隔
    8個月以上，難據認被告犯案時有何精神狀況不佳之情，難
    以此獲邀輕典。又被告友人高慈仲於本院結證稱，案發當日
    確曾見過被告拾獲之槍枝，整枝槍是黑銅色的，與卷附槍枝
    照片不同云云（見本院卷第40頁反面）。然現場查獲經過既
    全程錄影，且經本院當庭勘驗取槍經過，確認扣案槍枝確屬
    被告當日所置放於機車置物箱內無誤，已如前述，則證人高
    慈仲所言，顯屬臨訟勾串迴護被告之詞，不值採信。又被告
    一度供稱當日係與「大阿忠」相約於關渡宮見面，遭查獲前
    1個月曾告知「大阿忠」撿到槍之事云云（見原審卷第29 頁
    ），然被告迄本院審理期日終結前，均未提出「大阿忠」之
    相關年籍資料供本院調查，且於審判長詢問尚有何證據待調
    查時，亦無聲請傳喚「大阿忠」之舉（見本院卷第43頁），
    況無論被告所陳虛實，均無礙被告確持有扣案槍彈之事實，
    是即無傳訊「大阿忠」之必要，附此敘明。
  (五)綜上所述，被告犯行明確，應依法論科。
四、核被告所為係犯槍砲彈藥刀械管制條例第8條第4項未經許可
    持有可發射子彈具有殺傷力改造手槍罪及第12條第4項之未
    經許可持有子彈罪。被告以1個持有行為同時觸犯上開未經
    許可持有改造手槍、未經許可持有子彈2罪名，為想像競合犯
    ，應依刑法第55條規定，從一重之未經許可持有改造手槍罪
    論處。辯護人稱被告坦承持有槍彈不諱，且主動交出機車內
    手槍，並非惡行重大，應適用刑法第59條減輕其刑云云（見
    本院卷第16頁）。然被告係經警方表明身分並告知有人檢舉
    被告有槍後，才從置物箱內取出扣案槍彈，有證人即查獲員
    警王和達陳述在卷（見偵查卷第90頁），且被告供述反覆，
    就其犯罪情狀主觀及客觀兩方面考察，實無顯可憫恕之狀態
    ，是不宜依刑法第59條酌減其刑。
五、原審本同上之見解，適用槍砲彈藥刀械管制條例第8條第4項
    、第12條第4項、刑法第11條前段、第55條、第42條第3項、
    之規定，並審酌被告於本件犯罪之動機、持有槍彈之犯罪手
    段、影響社會治安之程度及被告犯後坦承部分犯行及其智識
    程度等一切情狀，以被告未經許可，持有可發射子彈具有殺
    傷力之改造手槍，量處有期徒刑3年2月，併科罰金新臺幣壹
    拾萬元，並依新臺幣1000元折算1日諭知罰金易服勞役之折
    算標準。至扣案之仿BERETTA廠84型半自動手槍製造可發射
    子彈具有殺傷力之改造手槍1支（槍枝管制編號：000000000
    0）因屬違禁物，依刑法第38條第1項第1款之規定宣告沒收
    ；至於上開業經鑑定試射之2顆制式子彈，因試射後之子彈
    已不具有子彈之完整結構，且已失去其效能，而不具殺傷力
    ，爰不併予宣告沒收。核其認事用法，俱無不合，量刑亦甚
    妥適。本件被告上訴否認持有扣案槍枝，並以未適用刑法第
    59條規定減輕其刑等情，而指摘原審判決不當，為無理由，
    應予駁回。
據上論斷，應依刑事訴訟法第368條，判決如主文。
本案經檢察官李金定到庭執行職務。
中    華    民    國    97    年    3     月    27    日
                  刑事第十九庭  審判長法  官  黃金富
                                      法  官  洪昌宏
                                      法  官  魏新國
以上正本證明與原本無異。
如不服本判決，應於收受送達後十日內向本院提出上訴書狀，其
未敘述上訴之理由者並得於提起上訴後十日內向本院補提理由書
（均須按他造當事人之人數附繕本）。
                                      書記官  陳玉珍
中    華    民    國    97    年    3     月    27    日
附錄：本案論罪科刑法條全文
槍砲彈藥刀械管制條例第8條：
未經許可，製造、販賣或運輸鋼筆槍、瓦斯槍、麻醉槍、獵槍、
空氣槍或第四條第一項第一款所定其他可發射金屬或子彈具有殺
傷力之各式槍砲者，處無期徒刑或五年以上有期徒刑，併科新臺
幣一千萬元以下罰金。未經許可，轉讓、出租或出借前項所列槍
枝者，處五年以上有期徒刑，併科新臺幣一千萬元以下罰金。
意圖供自己或他人犯罪之用，而犯前二項之罪者，處無期徒刑或
七年以上有期徒刑，併科新臺幣一千萬元以下罰金。
未經許可，持有、寄藏或意圖販賣而陳列第一項所列槍枝者，處
三年以上十年以下有期徒刑，併科新臺幣七百萬元以下罰金。
第一項至第三項之未遂犯罰之
槍砲彈藥刀械管制條例第12條：
未經許可，製造、販賣或運輸子彈者，處一年以上七年以下有期
徒刑，併科新台幣五百萬元以下罰金。
未經許可，轉讓、出租或出借子彈者，處六月以上五年以下有期
徒刑，併科新台幣三百萬元以下罰金。
意圖供自己或他人犯罪之用，而犯前二項之罪者，處三年以上十
年以下有期徒刑，併科新台幣七百萬元以下罰金。
未經許可，持有、寄藏或意圖販賣而陳列子彈者，處五年以下有
期徒刑，併科新台幣三百萬元以下罰金。
第一項至第三項之未遂犯罰之。


司法院資訊處製作；財團法人民間司法改革基金會備份。
